臺灣新北地方法院刑事判決　
                                    111年度審訴字第188號
公  訴  人  臺灣新北地方檢察署檢察官
被      告  丁志欽



上列被告因違反廢棄物清理法案件，經檢察官提起公訴（110 年
度偵字第42784號），被告於準備程序進行中就被訴事實為有罪
之陳述，本院合議庭裁定由受命法官獨任進行簡式審判程序並判
決如下：
    主  文
丁志欽犯廢棄物清理法第四十六條第四款前段之非法清除廢棄物
罪，處有期徒刑陸月，如易科罰金，以新臺幣壹仟元折算壹日。
未扣案之犯罪所得現金新臺幣壹萬陸仟伍佰元沒收，於全部或一
部不能沒收或不宜執行沒收時，追徵其價額。
    事實及理由
一、查被告丁志欽所犯均係死刑、無期徒刑、最輕本刑為3 年以
    上有期徒刑以外之罪，其於準備程序就被訴事實為全部有罪
    之陳述，經告知簡式審判程序之旨，並聽取其與檢察官之意
    見後，本院認無不得或不宜改依簡式審判程序進行之處，爰
    依刑事訴訟法第273 條之1 第1 項、第284 條之1 之規定，
    裁定進行簡式審判程序。
二、本件犯罪事實及證據，除犯罪事實欄一、第1至8行「前因竊
    盜等案件…竟不知悔改，」均刪除；證據部分應補充「被告
    丁志欽於本院準備程序及審理中之自白」、「車輛詳細資料
    報表1份」外，其餘均引用如附件起訴書之記載。
三、論罪科刑：
㈠、按從事廢棄物清除業務者，應向直轄市、縣（市）主管機關
    或中央主管機關委託之機關申請核發公民營廢棄物清除機構
    許可文件後，始得受託清除廢棄物業務，廢棄物清理法第41
    條第1 項定有明文。是同法第46條第4 款所謂未依第41條第
    1 項規定領有廢棄物清除許可文件者，自係指從事廢棄物清
    除業務，而未經申請核發許可文件者及非從事廢棄物清除業
    務，而無法申請核發許可文件者而言（最高法院91年度台上
    字第5905號判決意旨參照）；且其犯罪主體，不以廢棄物清
    理業者為限，只要未依第41條第1 項規定領有廢棄物清除、
    處理許可文件，而從事貯存、清除、處理廢棄物，即為該當
    （最高法院109 年度台上大字第3338號裁定意旨參照）。
㈡、次按廢棄物清理法第46條第4 款所規定之犯罪構成要件行為
    ，計有「貯存」、「清除」及「處理」三者。其中所謂「貯
    存」，指一般廢棄物於回收、清除、處理前，放置於特定地
    點或貯存容器、設施內之行為。「清除」乃包括「收集」、
    「清運」，即指以人力、清運機具將一般廢棄物自產生源運
    輸至處理場（廠）之行為；「轉運」，即指以清運機具將一
    般廢棄物自產生源運輸至轉運設施或自轉運設施運輸至中間
    處理或最終處置設施之行為。「處理」則包含「中間處理」
    ，指一般廢棄物在最終處置或再利用前，以物理、化學、生
    物、熱處理、堆肥或其他處理方法，變更其物理、化學、生
    物特性或成分，達成分離、中和、減量、減積、去毒、無害
    化或安定之行為；「最終處置」，指將一般廢棄物以安定掩
    埋、衛生掩埋、封閉掩埋或海洋棄置之行為；「再利用」，
    指將一般廢棄物經物理、化學或生物等程序後做為材料、燃
    料、肥料、飼料、填料、土壤改良或其他經中央主管機關會
    商中央目的事業主管機關認定之用途行為；「能源回收」，
    指將一般廢棄物經物理、化學或生物等程序後做為材料、燃
    料、肥料、飼料、填料、土壤改良或其他經中央主管機關會
    商中央目的事業主管機關認定之用途行為。而此復經行政院
    環保署依廢棄物清理法第12條第1 項授權訂定之「一般廢棄
    物回收清除處理辦法」第2條第7款、第11款及第13款規定明
    確。又駕駛車輛載運廢棄物至土地上傾倒，亦屬廢棄物清理
    法第46條第4 款之「清除」行為（最高法院99年度台上字第
    4374號判決同此意旨）。經查：被告未領有廢棄物清除、處
    理許可文件，而將上開廢棄物運送至新北市○○區○○路0段000
    巷00○0號傾倒，揆諸前開說明，被告所為自屬「清除」行為
    無訛。是核被告所為，係犯廢棄物清理法第46條第4 款前段
    之非法清除廢棄物罪。 
㈢、按若有情輕法重之情形者，裁判時本有刑法第59條酌量減輕
    其刑規定之適用（司法院大法官釋字第263 號解釋意旨可資
    參照），從而其「情輕法重」者，縱非客觀上足以引起一般
    同情，惟經參酌該號解釋並考量其犯罪情狀及結果，適用刑
    法第59條之規定酌減其刑，應無悖於社會防衛之刑法機能（
    最高法院81年度台上字第865 號判決意旨可資參照）。再者
    ，廢棄物清理法之立法意旨固係為有效清除、處理廢棄物，
    改善環境衛生，維護國民健康，然其立法背景係在我國經濟
    高度發展後，為能均衡生態保護之急迫需求，故特立本罪俾
    以重刑嚴罰有效嚇阻惡意破壞我國生態環境之行為。惟衡酌
    本件被告所傾倒者為一般廢棄物，而非具有毒性、危險性，
    足以影響人體健康之有害事業廢棄物，且被告僅賺取新臺幣
    （下同）16,500元之報酬，即載運本件廢棄物，與一般從事
    違法廢棄物之貯存、清除、處理作業而從中獲取暴利者不同
    ，犯罪所生具體危害亦非至鉅，其犯罪情節與常見為營利而
    非法清理有害事業廢棄物之態樣、惡性自屬有別，參以被告
    所犯廢棄物清理法第46條第4 款前段之非法清除廢棄物罪之
    最輕本刑為有期徒刑1 年，依被告犯罪之具體情狀觀之，確
    屬情輕法重，被告在客觀上顯非不可憫恕，爰依刑法第59條
    規定酌量減輕其刑。
㈣、爰審酌被告未依廢棄物清理法規定領有許可文件，即擅自從
    事廢棄物之清除，有害公共環境衛生及居民健康，實有不該
    ，惟其於犯後坦承犯行，犯後態度尚可，兼衡其前因竊盜、
    施用毒品等案件，分別經法院判處罪刑暨定應執行刑，並與
    其他有罪案件接續執行後，於109年11月3日假釋（另易服勞
    務，於109年11月10日易服勞務改繳罰金出監）、於110年2
    月17日假釋期滿未經撤銷，視為執行完畢，以已執行論等前
    科紀錄（見本院卷附臺灣高等法院被告前案紀錄表）；暨其
    素行、高中畢業之智識程度（見本院卷附被告個人戶籍資料
    查詢結果1紙）、家庭經濟狀況勉持（見偵卷第3頁被告調查
    筆錄受詢問人欄位）、月薪24,000元、須撫養60幾歲之母親
    ，犯罪之目的、手段、及所生危害等一切情狀，量處如主文
    所示之刑，並諭知易科罰金之折算標準，以示懲儆。
四、沒收部分：
㈠、按犯罪所得，屬於犯罪行為人者，沒收之；於全部或一部不
    能沒收或不宜執行沒收時，追徵其價額，刑法第38條之1 第
    1 項前段、第3 項定有明文。查：被告為本案違反廢棄物清
    理法犯行所賺取之報酬為現金16,500元，此款項既屬被告之
    犯罪所得，自應依刑法第38條之1第1項前段、第3 項規定宣
    告沒收，於全部或一部不能沒收或不宜執行沒收時，追徵其
    價額。
㈡、至車牌號碼0000-00號之自用小貨車，固屬被告為本案犯行所
    用之物，惟上開車輛屬豪座汽車有限公司所有，此有車輛詳
    細資料報表（偵查卷第15頁）在卷可佐，且尚查無證據足認
    豪座汽車有限公司係無正當理由提供該車輛作為被告本案犯
    行所用，爰不予宣告沒收，附此敘明。
據上論斷，應依刑事訴訟法第273條之1第1項、第299條第1 項前
段、第310條之2、第454條第2項，判決如主文。
本案經檢察官王宗雄偵查起訴，由檢察官高智美到庭執行公訴。
中    華    民    國   111    年    4     月    29    日
                  刑事第二十三庭  法  官  傅明華
上列正本證明與原本無異。
如不服本判決，應於判決送達後20日內敘明上訴理由，向本院提
出上訴狀(應附繕本)，上訴於臺灣高等法院。其未敘述上訴理由
者，應於上訴期間屆滿後20日內向本院補提理由書「切勿逕送上
級法院」。
                                  書記官  盧姿妤
中    華    民    國   111    年    4     月    29    日
附錄本案論罪科刑法條全文：
廢棄物清理法第41條
從事廢棄物清除、處理業務者，應向直轄市、縣（市）主管機關
或中央主管機關委託之機關申請核發公民營廢棄物清除處理機構
許可文件後，始得受託清除、處理廢棄物業務。但有下列情形之
一者，不在此限：
一、執行機關依第5 條第2 項、第6 項、第12條第1 項辦理一般
    廢棄物之回收、清除、處理、再利用。
二、依第 8 條規定緊急清理廢棄物所指定之設施或設備。
三、依第14條第2 項規定依中央主管機關公告或核准之方式清除
    、處理一般廢棄物。
四、依第18條第1 項規定回收、貯存、清除、處理一般廢棄物。
五、第28條第1 項第2 款、第3 款第2 目至第5 目、第4 款之清
    除機具、處理設施或設備。
六、目的事業主管機關依第33條、第34條規定自行或輔導設置之
    處理設施。
七、中央主管機關會同中央目的事業主管機關依第35條第1 項設
    置之設施。
八、其他經中央主管機關公告者。
前項公民營廢棄物清除處理機構許可文件之核發，應副知中央主
管機關。
　
廢棄物清理法第46條
有下列情形之一者，處 1 年以上 5 年以下有期徒刑，得併科新
臺幣 1 千 5 百萬元以下罰金：
一、任意棄置有害事業廢棄物。
二、事業負責人或相關人員未依本法規定之方式貯存、清除、處
    理或再利用廢棄物，致污染環境。
三、未經主管機關許可，提供土地回填、堆置廢棄物。
四、未依第 41 條第 1 項規定領有廢棄物清除、處理許可文件
    ，從事廢棄物貯存、清除、處理，或未依廢棄物清除、處理
    許可文件內容貯存、清除、處理廢棄物。
五、執行機關之人員委託未取得許可文件之業者，清除、處理一
    般廢棄物者；或明知受託人非法清除、處理而仍委託。
六、公民營廢棄物處理機構負責人或相關人員、或執行機關之人
    員未處理廢棄物，開具虛偽證明。
--------------------------------------------------------
附件：
臺灣新北地方檢察署檢察官起訴書
                                    110年度偵字第42784號
　　被　　　告　丁志欽　男　39歲（民國00年00月00日生）
　　　　　　　　　　　　住新北市○○區○○路00巷0號4樓
　　　　　　　　　　　　國民身分證統一編號：Z000000000號
上列被告因違反廢棄物清理法案件，業經偵查終結，認應提起公
訴，茲將犯罪事實及證據並所犯法條分述如下：
　　　　犯罪事實
一、丁志欽前因竊盜等案件，經臺灣新北地方法院以104年度易
    字第453號判決施用第二級毒品部分判處有期徒刑5月、4月
    確定；竊盜部分判處有期徒刑3月確定、加重竊盜部分判處
    有期徒刑8月，經上訴後由臺灣高等法院以104年度上易字第
    2499號改判有期徒刑1年4月確定。該案與其他有罪案件接續
    執行後，於民國109年11月3日假釋（另易服勞務、於109年1
    1月10日易服勞務改繳罰金出監）、於110年6月26日假釋期
    滿未經撤銷，視為執行完畢。竟不知悔改，明知從事廢棄物
    清除，應向直轄市、縣（市）主管機關或中央主管機關委託
    之機關，申請核發公民營廢棄物清除機構許可文件後，始得
    受託清除廢棄物業務，亦明知其並未領有廢棄物清除許可文
    件，竟基於非法從事廢棄物清除之犯意，於110年8月11日11
    時許，以新臺幣（下同）1萬6,500元之報酬，收受不知情之
    潘豪強在臺北市○○區○○路00號3樓之生活廢棄物後，駕駛其
    任職之有志貨運物流公司（下稱有志公司）使用之車牌號碼
    0000-00號自用小貨車（下稱上開貨車）載運上開生活廢棄
    物，於同日12時51分許，見新北市○○區○○路0段000巷00○0號
    （下稱上址）前已有堆置垃圾，即將上開生活廢棄物傾倒上
    址，以此方式清除廢棄物。
二、案經新北市政府警察局林口分局報告偵辦。
　　　　證據並所犯法條
一、證據清單與待證事實：
編號 證據名稱 待證事實 1 被告丁志欽警詢自白 證明其無清除許可執照仍收取報酬後，收受潘豪強之生活廢棄物並傾倒上址等事實。 2 證人藍元章警詢陳述 證明新北市○○區○○路0段000巷00○0號係伊所承租工廠，未同意被告傾倒生活廢棄物等事實。 3 證人潘豪強警詢陳述、轉帳ATM明細 證明伊付費1萬6,500元委託被告清運臺北市○○區○○路00號3樓之生活廢棄物、於被告清運時不在場等事實。 4 新北市政府環境保護局編號04E00000000號、04E00000000號稽查紀錄 證明被告棄置上址之生活廢棄物經環保局人員破袋檢查，發現係臺北市○○區○○路00號3樓所有，經循線聯繫發現係被告向不知情之有志公司稱要載運廢家具，支付運費給有志公司4,000元而使用上開貨車載運生活廢棄物後棄置等事實。 5 現場照片、監視器影像擷圖及光碟（附於光碟袋內） 證明被告駕駛上開貨車於110年8月11日12時51分許由新北市泰山區文程路左轉中港西路（往案發地方向）行駛、現場遭查獲棄置上開廢棄物等事實。 6 被告之勞保與就保查詢資料、上開貨車車輛詳細報表 證明上開貨車係豪座汽車有限公司所有、被告於110年3月5日加保勞保於有志公司，於110年12月20日始退保等事實。 
二、核被告所為，係犯廢棄物清理法第46條第4款前段之非法清
    除廢棄物罪嫌。被告有犯罪事實欄所載犯罪與執行紀錄，有
    本署刑案資料查註紀錄表在卷可佐，其於有期徒刑執行完畢
    後5年內，故意再犯本案有期徒刑以上之罪，構成累犯，請
    參照大法官會議釋字第775號解釋意旨，審酌是否依刑法第4
    7條第1項規定加重其刑。被告清除上開一般廢棄物所得之報
    酬，請依刑法第38條之1第1項、第3項之規定，依法宣告沒
    收，如全部或一部不能沒收時，請追徵其價額。
三、依刑事訴訟法第251條第1項提起公訴。
　　此　致
臺灣新北地方法院
中　　華　　民　　國　 111　　年　　1 　　月　　4 　　日
                              檢  察  官  王宗雄